臺灣高等法院高雄分院刑事判決　　　　 94年度上訴字第181號
　　上　訴　人　臺灣高雄地方法院檢察署檢察官
　　被　　　告　乙○○
　　指定辯護人　義務辯護人楊焜義律師
上列上訴人因偽造有價證券等案件，不服臺灣高雄地方法院93年
度訴字第794 號中華民國93年11月26日第一審判決（起訴案號：
臺灣高雄地方法院檢察署93年度偵字第2127號），提起上訴，本
院判決如下：
      主  文
上訴駁回。
      理  由
一、公訴意旨以：被告乙○○係遊覽車公司之司機，意圖為自己
    不法之所有，於民國（下同）92年9 月間某日，在不詳地點
    ，趁無人注意之際，竊取其同事甲○○所有，已在發票人欄
    簽章、未填載發票日期及金額之票號之新竹國際商業銀行竹
    蓮分行空白支票2 張（帳號：610957號，票號AA0000000 、
    AA0000000 ，以下簡稱系爭支票），得手後明知未經甲○○
    同意使用系爭支票，竟意圖供行使之用，於同年不詳時點，
    擅自於系爭支票上填載金額為新台幣（下同）6 萬元，發票
    日分別為92年10月10日、92年11月1 日，並於系爭支票背書
    後，持之行使，以清償積欠柳國元債務，嗣柳國元向銀行提
    示遭掛失止付，始為警循線查獲上情。因認被告涉犯刑法第
    320 條第1 項竊盜罪、同法第201 條第1 項之行使偽造有價
    證券罪。
二、公訴人認被告涉犯刑法第320 條第1 項竊盜罪嫌及同法第20
    1 條第1 項之行使偽造有價證券罪嫌，係以證人甲○○、莊
    癸玉、柳國元之證述，並有支票正、反面影印本、金元當舖
    當票影本、車號ZZ－792 號營業遊覽車行車執照影本、遺失
    票據申報書、掛失止付票據提示人資料查報表附卷足憑，資
    為論罪依據。
三、訊據被告否認有竊盜及偽造有價證券之犯行，辯稱系爭支票
    是向甲○○所借得，並經由甲○○授權填載，而無竊取及偽
    填支票內容之行為等語。
四、經查：
    (一)被告於系爭支票上填載發票日、金額及背書後，交付柳國
      元用以清償債務，嗣柳國元提示系爭支票時，因系爭支票
      已經發票人甲○○於92年10月1 日掛失止付而遭退票等情
      ，業經證人柳國元在偵查中結證明確（見偵查卷第7 頁）
      ，並有系爭支票正、反面影本、退票理由單、遺失票據申
      報書、掛失止付票據提示人資料查報表附卷足憑（見警卷
      第11～15、20～22頁），且被告就此部分事實亦不爭執，
      固堪以認定。然證人柳國元之證述及卷附系爭支票正、反
      面影本、退票理由單、遺失票據申報書、掛失止付票據提
      示人資料查報，僅得以證明被告在系爭支票填載發票日、
      金額及背書後交付柳國元，尚無從據以認定系爭支票係被
      告竊取得來。
    (二)被告辯稱系爭支票是向甲○○所借得及經授權填載等語，
      固據證人甲○○證稱系爭支票係遭竊，並非借予被告等語
      ，證人莊癸玉亦證稱未轉交系爭支票予被告等語。然證人
      甲○○於警詢中先係證稱其將系爭支票夾在筆記本中，並
      將筆記本放在車上，而後於92年9 月底在台北市發現系爭
      支票遺失等語（見警卷第1 頁反面），嗣於原審審理中證
      稱其將系爭支票交付莊癸玉，莊癸玉夾在筆記本中，並將
      筆記本放在車上，而後於92年9 月底，莊癸玉在高雄發現
      系爭支票遺失等語（見原審卷第69～71頁），前後尚屬不
      同，其陳述即難遽採。又證人甲○○於警詢陳述與審判中
      不符，而證人甲○○於警詢陳述應係出於自由意識，具有
      可信之情況，且為證明犯罪事實存否所必要，即有證據能
      力，附此敘明。另證人莊葵玉在原審結證稱其係於92年9
      月中旬，在台北發現支票遺失等語（見原審卷第75頁），
      亦與證人甲○○在原審證述不符。況證人莊葵玉在原審結
      證稱其係於92年9 月中旬隨遊覽車至高雄停車場休息時，
      即在空白系爭支票蓋發票人印章，並夾在筆記本中放在皮
      包內，其後隨遊覽車至台北時發現系爭支票遺失，空白系
      爭支票先蓋好發票人印章之事僅有其與甲○○知悉，高雄
      至台北期間，被告未在一起等語（見原審卷第74～75、79
      ～80頁），是被告既不知空白系爭支票蓋有發票人印章，
      且被告亦未同行，被告如何趁機竊取系爭支票？再證人甲
      ○○、莊葵玉於92年9 月中旬系爭支票遺失當日即發現，
      竟遲至92年10月1 日始辦理掛失止付，顯與一般常情有違
      。是證人甲○○、莊葵玉之證述均有瑕疵可指，難以遽採
      。
    (三)證人張振豐於原審審理中結證稱甲○○於92年9 月間曾告
      知有借2 張支票予被告，支票將到期，請其協助找尋被告
      等語（見原審卷第61頁），證人張榮興於原審結證稱其於
      92年9 月間在高雄停車場，曾聽莊癸玉表示被告向甲○○
      借票，但均找不到被告等語（見原審卷第82～83頁）。再
      參以證人甲○○在原審證稱其不可能將空白支票借予他人
      等語（見原審卷第70頁），證人莊癸玉在原審證稱被告之
      前未曾向甲○○借票等語（見原審卷第71頁），則證人張
      振豐、張榮興所證述支票應係指系爭支票無訛。又證人張
      振豐、張榮興證述甲○○因借票之事找尋被告情節，印證
      甲○○於92年9 月中旬即發現系爭支票遺失，竟遲至92年
      10月1 日始辦理掛失止付一節，被告所辯及證人張振豐、
      張榮興證述借票一事，即非無據。另系爭支票既係被告向
      甲○○借用，則被告在支票上填載票面金額及發票日等事
      項，依常情乃經甲○○授權所為自明。
    此外，復查無其他積極證據證明被告確有竊盜及偽造有價證
    券之犯行，被告犯罪既不能證明，自應為被告無罪之諭知。
四、原審以不能證明被告犯罪，而諭知無罪之判決，核無不合。
    檢察官上訴意旨，仍執前詞，指摘原判決不當，為無理由，
    應予駁回。
據上論結，應依刑事訴訟法第368 條，判決如主文。
本案經檢察官王登榮到庭執行職務。
中　　華　　民　　國　　94　　年　　4 　　月　　20　　日
                  刑事第九庭  審判長法　　官 張明松
                                    法　　官 任森銓
                                    法　　官 郭玫利
以上正本證明與原本無異。
如不服本判決應於收受本判決後10日內向本院提出上訴書狀，其
未敘述上訴理由者，並得於提起上訴後10日內向本院補提理由書
狀（均須按他造當事人之人數附繕本）「切勿逕送上級法院」
中　　華　　民　　國　　94　　年　　4 　　月　　20　　日
　　　　　　　　　　　　　　　　　　　書記官 翁心欣
